臺灣高雄地方法院民事判決            100年度家訴字第231號
原      告  台新國際商業銀行股份有限公司
法定代理人  蔡榮棟
送達代收人  郭忠盛
被      告  蔡兆峰
即債務人
被      告  劉玉澄
上列當事人間聲請宣告分別財產制事件，本院於民國100 年9 月
29日言詞辯論終結，判決如下：
    主  文
宣告被告蔡兆峰、劉玉澄間之夫妻財產制應改用分別財產制。
訴訟費用由被告連帶負擔。
    事實及理由
一、原告主張：緣訴外人蔡昌益偕同被告蔡兆峰（擔任連帶保證
    人）於民國93年5月25日向原告借款新台幣（下同）100萬元
    整，此債權債務關係，業獲台灣士林地方法院97年度票字第
    6213號本票裁定在案，惟債務人等迄今均尚未清償，經原告
    向鈞院聲請對被告蔡兆峰為強制執行，惟因被告蔡兆峰無財
    產可供執行，經鈞院於98年11月24日核發雄院高98司執地字
    第93903號債權憑證予原告。被告蔡兆峰尚積欠原告583,328
    元，及自94年11月24日起至清償日止按年息百分之15計算之
    利息未清償。而被告2 人為夫妻關係，被告亦未以契約約定
    夫妻財產制，依民法第1005條之規定，應以法定財產制為其
    夫妻財產制，且原告已對於被告蔡兆峰之財產聲請強制執行
    ，然未受清償，被告蔡兆峰名下亦無可供扣押執行之財產，
    是原告爰依民法第1011條之規定提起本訴，並聲明如主文所
    示等語。
二、被告之答辯：被告蔡兆峰說其房產已被查封，現今無錢，公
    司已停止營業，魚市攤位不是伊的，可能是伊父親生前以伊
    名字登記的。被告劉玉澄則曰：伊沒有財產云云。
三、按「夫妻未以契約訂立夫妻財產制者，除本法另有規定外，
    以法定財產制，為其夫妻財產制。」、「債權人對於夫妻一
    方之財產已為扣押，而未得受清償時，法院因債權人之聲請
    ，得宣告改用分別財產制。」，民法第1005條、第1011條分
    別定有明文。而所謂未得受清償，包括全無可扣押之物或所
    扣押之物數量不足及所扣押之財產不足清償該為扣押之債權
    人債權等情形，此有最高法院89年度臺上字第854 號判決可
    資參照。
四、經查，原告主張之上揭事實，業據原告於本院審理中陳述在
    卷，並有原告提出之被告蔡兆峰本票債務證明、被告2 人之
    戶籍謄本1  份及臺灣高雄地方法院98年度司執地字第93903
    號債權憑證1 份、夫妻財產登記資料表1 份附卷可參，又依
    本院依職權查詢之被告蔡兆峰之稅務電子閘門財產所得調件
    明細表1 份所載，被告蔡兆峰名下並無多餘財產資料，經本
    院核閱上揭書證內容，核與原告上揭主張相符，是原告上揭
    主張之事實，應可採信。而原告既已對被告蔡兆峰之財產聲
    請強制執行，惟因被告蔡兆峰並無財產可供執行，致原告上
    揭債權未受清償，且依被告蔡兆峰上揭財產歸屬資料所載，
    其名下無多餘財產，被告亦辯稱並無財產。參諸上揭法條規
    定及最高法院判決意旨，原告依據民法第1011條規定，請求
    宣告被告2 人間之夫妻財產制改用分別財產制，於法並無不
    合，應予准許。
五、據上論結，本件原告之訴為有理由，依民事訴訟法第78條、
    第85條第2 項，判決如主文。
中    華    民    國   100    年    10    月    13    日
                            家事法庭法  官  張俊文
以上正本係照原本作成。
如對本判決上訴，須於判決送達後20日內向本院提出上訴狀。如
委任律師提起上訴者，應一併繳納上訴審裁判費。
中    華    民    國   100    年    10    月    13    日
                                    書記官  沈  蘊